【裁判字號】    98,交聲,1628
【裁判日期】    980506
【裁判案由】    聲明異議
【裁判全文】
臺灣臺中地方法院交通事件裁定        98年度交聲字第1628號
原處分機關  交通部公路總局臺中區監理所豐原監理站
異  議  人  甲○○
即受處分人
上列異議人即受處分人因違反道路交通管理處罰條例案件，對於
交通部公路總局臺中區監理所豐原監理站中華民國98年4月20日
豐監稽違字第裁63-Z00000000號所為之裁決處分 (原舉發案號：
公警局交字第Z00000000號)，聲明異議，本院裁定如下：
    主  文
原處分關於吊扣聯結車職業駕駛執照拾貳個月部分撤銷。
    理  由
一、原處分意旨略以：異議人即受處分人(下稱異議人)甲○○於
    民國98年1月16日下午3時20分許駕駛車牌號碼QX-3987號自
    小客車，在國道3號南下212公里120公尺處，因酒後駕車擦
    撞其他車輛肇事為警查獲，測得呼氣酒精濃度達每公升0.59
    毫克之違規，為內政部警政署國道公路警察局第七警察隊當
    場製單舉發，本站認異議人確有前述行為，依道路交通管理
    處罰條例第35條第1項第1款規定，裁處異議人吊扣汽車駕駛
    執照 (異議人領有聯結車職業駕駛執照)12 個月，並施以道
    路交通安全講習 (行政罰鍰部分因已另經刑事法律處罰，免
    予裁處)等語。
二、異議人聲明異議意旨略以：道路交通管理處罰條例第68條業
    經修正刪除吊扣各級駕駛執照之規定，惟伊於上揭時、地，
    係駕駛自小客車酒駕違規為警查獲，卻被吊扣聯結車職業駕
    駛執照，原處分機關之裁罰顯有不當，為此具狀聲明異議 (
    施以道安講習部分未據異議)等語。
三、按汽車駕駛人飲用酒類後，其吐氣所含酒精濃度超過每公升
    0.25毫克以上者，不得駕車；又汽車駕駛人，駕駛汽車經測
    試檢定，有酒精濃度超過規定標準者，處新臺幣1萬5千元以
    上6萬元以下罰鍰，並當場移置保管其車輛及吊扣其駕駛執
    照1年，道路交通安全規則第114條第2款及道路交通管理處
    罰條例第35條第1項第1款、第24條第1項第2款分別定有明文
    。次按道路交通管理處罰條例第68條業於94年12月14日修正
    ，並自95年3月1日施行，修正前該條文規定：「汽車駕駛人
    ，因違反本條例及道路交通安全規則之規定，受吊扣或吊銷
    駕駛執照處分時，吊扣或吊銷其持有各級車類之駕駛執照」
    ；修正後該條文規定：「汽車駕駛人，因違反本條例及道路
    交通安全規則之規定，受吊銷駕駛執照處分時，吊銷其持有
    各級車類之駕駛執照」。查該條文修正前，其原提案修正條
    文為：「汽、機車駕駛人，因違反本條例及道路交通安全規
    則之規定，受吊扣或吊銷駕駛執照處分時，吊扣或吊銷其違
    法或違規當時所駕駛車輛之駕駛執照」；立法理由略以：「
    原條文將違法或違規駕駛人所持有各級車類之駕駛執照一併
    吊扣或吊銷，失之過酷，影響人民工作及生活甚鉅，爰修正
    之」等語。而最後通過之修正條文，係將道路交通管理處罰
    條例第68條原有條文中之「吊扣或」三字刪除。則參照上開
    立法理由及立法經過，依修正後之條文，上開規定受「吊銷
    駕照」處分者，仍維持吊銷駕駛人持有各級車類之駕駛執照
    ，至於受「吊扣駕照」處分者，則僅「吊扣」其違法或違規
    當時所駕駛車輛之駕駛執照，不再吊扣其持有各級車類之駕
    駛執照 (臺灣高等法院暨所屬法院97年法律座談會刑事類提
    案第40號研討結果參照)，爰先敘明。
四、經查：按公路機關因汽車駕駛人取得高一級車類之駕駛資格
    者，應換發駕駛執照，並准其駕駛較低級車類之車輛，而已
    領有聯結車駕駛執照者，得駕駛大客車、大貨車、代用大客
    車、大客貨兩用車、曳引車、小型車、輕型機器腳踏車，道
    路交通安全規則第61條第1項第1款定有明文，是汽車駕駛人
    持有聯結車駕駛執照，即可駕駛上述多種「較低級車類」之
    車輛，換言之，駕駛人雖僅持有1張聯結車職業駕駛執照，
    然該駕駛執照實包含多種較低級種類車輛之駕駛資格，屬「
    多合一」之駕駛執照。本件異議人於上揭時、地駕駛上開自
    小客車，經檢測後酒精濃度超過規定標準之違規事實，為異
    議人於聲明異議時所不爭執，復有上開內政部警政署國道公
    路警察局公警局交字第Z00000000號舉發違反道路交通管理
    事件通知單、交通部公路總局臺中區監理所豐原監理站違反
    道路交通管理事件裁決書各1份在卷可稽，異議人上開酒後
    駕駛自小客車違規之事實，固甚明確。惟本件異議人違規行
    為發生於98年1月16日，上開新修正之道路交通管理處罰條
    例第68條業已生效施行，自應適用現行即修正後之規定裁處
    。而現行道路交通管理處罰條例第68條之規定既將「吊扣」
    等字刪除，異議人受吊扣駕駛執照處分時，應不再吊扣其持
    有之各級車類駕駛執照，故原處分機關於作成吊扣駕駛執照
    處分時，應就異議人所應吊扣之駕駛執照種類予以限定，即
    僅得吊扣異議人違規當時所駕駛車輛之駕駛執照，始符依法
    行政原則。是異議人於違規時領有聯結車職業駕駛執照而具
    有駕駛小型車之資格，其駕駛小型車違規，依法所受之處分
    應為限制其駕駛小型車之權利，而非限制受處分人駕駛聯結
    車之權利，原處分機關僅因異議人於違規時並未領有小型車
    駕駛執照可供吊扣，無視現行道路交通管理處罰條例第68條
    之修法意旨，仍依該條修正前之規定吊扣異議人之聯結車職
    業駕駛執照，顯已逾越現行道路交通管理處罰條例第68條之
    規範意涵及範圍，與依法行政原則有違。
五、綜上所述，本件異議人領有聯結車職業駕駛執照，駕駛上開
    自小客車酒精濃度超過規定標準之違規行為 (酒測吐氣所含
    酒精濃度達每公升0.59毫克)，事證明確，足堪認定。惟原
    處分機關未考量現行道路交通管理處罰條例第68條修正規定
    與內涵，不得吊扣異議人現尚有效之其他各級駕駛執照，仍
    裁處吊扣異議人「汽車駕駛執照」，且於執行時實際吊扣異
    議人之「聯結車職業駕駛執照」，即有違誤，自應由本院撤
    銷原處分關於吊扣汽車駕駛執照12個月部分。而本件原處分
    機關之裁處經撤銷後，雖無從為裁處吊扣普通小型車駕駛執
    照12個月之處分，然此係屬執行方式之問題，斷不得因技術
    層面之執行困難，即置立法修正通過之條文不予遵守適用，
    甚或逾越比例原則，此技術層面的問題，要難據為原處分並
    無不當之理由。又異議人此部分違規行為，因事涉原處分機
    關究應如何配合執行上開修正法律之問題，應由原處分機關
    再行對受處分人依法裁處，不宜由本院逕以宣告不罰；另原
    處分機關另裁處異議人施以道安講習部分，聲明異議意旨並
    未指摘及此，本院自無庸另為裁處，均附此敘明。
六、據上論斷，應依道路交通管理處罰條例第87條第2項，道路
    交通案件處理辦法第20條前段規定，裁定如主文。
中    華    民    國    98    年    5     月    6     日
                  交通法庭    法  官   簡芳潔
以上正本證明與原本無異。
如不服本裁定，應於收受送達後5日內向本院提出抗告狀。（應
附繕本）
                              書記官   呂苗澂
中    華    民    國    98    年    5     月    6     日


司法院資訊處製作；財團法人民間司法改革基金會備份。
